臺灣桃園地方法院刑事判決　　　　　　　　　　　　　九十年度易字第二三一七號
　　公　訴　人　臺灣桃園地方法院檢察署檢察官
　　被　　　告　甲○○
右列被告因誣告案件，經檢察官聲請以簡易判決處刑（九十年度偵字第一三一０七號
），本院認不得以簡易判決處刑，適用通常程序審判，判決如左：
    主  文
甲○○無罪。
    理  由
一、程序部分：按檢察官聲請以簡易判決處刑之案件，經認為有刑事訴訟法第四百五
    十一條之一第四項但書之情形者，應適用通常程序審判之，同法第四百五十二條
    定有明文。本件被告有同法第四百五十一條之一第四項但書第三款之情形，應適
    用通常程序審判之，合先敘明。
二、公訴意旨略以：被告甲○○基於概括之犯意，連續於民國九十年六月六日及九十
    年六月八日，在桃園縣新竹國際商業銀行永安分行內及新竹縣新竹國際商業銀行
    湖口分行內，明知其所有該銀行永安分行帳號第二二六六八號、票號第0000
    000號、發票日九十年六月十日、面額新台幣（下同）五萬元支票乙紙，及該
    銀行湖口分行帳號第一六七九之一號、票號第0000000號、發票日九十年
    六月九日、面額二萬三千八百元支票乙紙，係其於九十年五月十五日，在桃園縣
    桃園市○○街四號，交付予乙○○抵充貨款，並未遺失，竟委由不知情之員工丙○○向該管公務員桃園縣警察局桃園分局員警謊報該兩張支票遺失，誣告不特定
    之人犯侵占遺失物罪嫌，因認被告涉犯刑法第一百七十一條之誣告罪嫌等語。
三、按犯罪事實應依證據認定之，無證據不得推定其犯罪事實；又不能證明被告犯罪
    者，應諭知無罪之判決，刑事訴訟法第一百五十四條、第三百零一條第一項分別
    定有明文。次按，刑法上所謂「誣告」者，乃指明知為虛偽之事實，仍向該管公
    務員申告，若係因出於誤會或懷疑有此事實而為申告，致不能證明行為人所訴之
    事為真實，且亦無積極證據證明行為人確係故意虛構事實，因行為人本缺乏誣告
    之故意，仍不能成立誣告罪。
四、本件公訴人認被告甲○○有上開犯行，無非係以證人丙○○、乙○○之證述，及
    票據掛失止付書影本兩紙、系爭支票影本一張為其論據。惟訊之被告則堅詞否認
    有何誣告之犯行，辯稱：本件係出於誤會，因伊經營之方宜電器公司，每月營業
    額約五、六千萬元，生意上往來之支票，每日即多達五十張至一百二十張之多，
    而票據之收付均由自己親自登錄，丙○○交票時，因票據很多，可能登記後一時
    忘記將上開支票轉付客戶乙○○充作貨款，又忘記將票登記為支出，致誤以為遺
    失，所以才向銀行掛失止付，並聲請公示催告，迄於乙○○提示票據遭退票時，
    才知上開票據業已交付他人，絕無誣告之故意等語，核與證人丙○○於警局初訊
    時即指稱：「（問：客戶交給你之支票，你到公司交付給何人？）都交付給我老
    闆甲○○。」，嗣於本院調查時又續稱：「上開二紙支票是我向廠商收回來的，
    被告因忘記登記並入帳，又交給乙○○，他誤以為遺失，要我去報遺失，因為每
    天收回來的（票據）數量很多，大概有五、六十張，每張票（票面金額）大概是
    二、三萬至十萬不等，．．．我們與乙○○的公司往來一向正常，絕無故意止付
    之可能。」等語大致相符，參以被告公司於九十年五月十五日確向客戶收得支票
    約六十七張，收入合計達三百四十五萬八千九百六十一元，另九十一年一月十九
    日、二十一日及二十二日，亦分別收得支票約六十二張、五十六張及三十三張之
    多，此有收款明細表等件可憑，堪認被告所稱伊公司每日向客戶收付票據之數量
    甚多，且所收票據均由被告自行處理，故難免疏漏等情，應非虛構。至被告雖分
    別於九十年六月六日及同月八日委由丙○○申報票據遺失，嗣並分向本院及台灣
    新竹地方法院聲請公示催告，惟於支票發票日後未幾即復向法院聲請撤回公示催
    告，有卷附台灣新竹地方法院函一件及民事撤回公示催告申請狀影本二紙可稽，
    佐以證人乙○○於本院庭訊時亦證述：「是因為六月十日兩張票都被退票，我才
    打電話給被告，被告這時候才知道票在我這邊，他（被告）要我把票拿回去給他
    ，他要給我現金，而當天我把票拿給他，他就把貨款結清了，我認為他真的是忘
    記票在我這邊，不是故意報遺失的。」等語綦詳，足證被告在乙○○通知退票前
    ，就上開支票業於九十年五月十五日交付乙○○乙節確已不復記憶，且因漏未登
    記而無從查考其所在，致誤以為遺失，是被告所辯本件票據遺失之申報係出於誤
    會等情，堪信屬實。揆諸首開說明，被告之行為尚與誣告罪構成要件有間。此外
    ，復查無其他積極證據足資證明被告有何誣告之犯行，既不能證明被告犯罪，即
    應為無罪之諭知。
五、據上論斷，應依刑事訴訟法第四百五十二條、第三百零一條第一項，判決如主文
    。
本案經檢察官邱曉華到庭執行職務。
中      華      民      國    九十一    年      二      月      八      日
                                臺灣桃園地方法院刑事第五庭
                                      法  官  丁  俊  成
右正本證明與原本無異。
如不服本判決，應於判決送達後十日內向本院提出上訴狀( 應附繕本 )，上訴於臺灣
高等法院。
                                      書記官  簡  慧  瑛
中      華       民      國   九十一    年      二      月     十九     日
